【裁判字號】    92,簡上,314
【裁判日期】    921230
【裁判案由】    給付票款
【裁判全文】
臺灣高雄地方法院民事判決                        九十二年度簡上字第三一四號
    上  訴  人  甲○○
    被  上訴人  合作金庫銀行股份有限公司
    法定代理人  乙○○
    訴訟代理人  莊明發
                丙○○
右當事人間請求給付票款事件，上訴人對於中華民國九十二年五月二十八日本院高雄
簡易庭九十二年度雄簡字第一二八二號第一審判決，提起上訴，本院於民國九十二年
十二月十七日言詞辯論終結，判決如左：
    主  文
上訴駁回。
第二審訴訟費用由上訴人負擔。
    事      實
甲、上訴人方面：
一、聲明：
    （一）原判決廢棄。
    （二）被上訴人第一審之訴駁回。
二、陳述：被上訴人執有伊為發票人，經訴外人光良企業有限公司（下稱光良公司）
    及其法定代理人李秀雲背書，發票日為民國八十九年十一月二十日，票號ＯＲ0
    000000號，面額新臺幣（下同）二十萬一千七百元，付款人為臺灣省合作
    金庫東高雄支庫之支票一紙（下稱系爭支票），惟伊於八十九年七月十七日至九
    十年五月一日因案入監服刑，票載發票日伊尚在監，系爭支票非伊所簽發，伊係
    出監後始發現伊所有之支票簿三本及印鑑章三枚均不見；伊並不認識光良公司之
    負責人李秀雲，或任一股東、職員，亦未將系爭支票帳戶借予他人使用；上開帳
    戶係伊於八十九年六月間開設，領得之支票伊未曾使用過，開戶後伊亦未存入任
    何款項。
乙、被上訴人方面：
一、聲明：如主文第一項所示。
二、陳述：除與原審判決書所載者相同茲予引用外，補稱：
    系爭支票係光良公司於八十九年十月六日交與伊，以繳付借款利息，當時支票已
    經填寫完成，並由光良公司及其法定代理人李秀雲背書；伊並不知光良公司如何
    取得系爭支票，但該支票並未辦理掛失，印鑑亦無不符，上訴人自應負發票人責
    任。
三、證據：援用原審之立證方法，另提出有限公司變更登記事項卡、合作金庫銀行各
    類存款分戶交易明細表各一份。
丙、本院依職權調閱臺灣高等法院被告全國前案紀錄表一份。
    理      由
一、被上訴人起訴主張：伊執有上訴人所簽發之系爭支票一紙，詎經遵期於票載發票
    日為提示，因存款不足及拒絕往來而遭退票，未獲付款，迭經催討均無果效，爰
    依票據法律關係請求上訴人給付二十萬一千七百元及自八十九年十一月二十日起
    至清償日止，按週年利率百分之六計算之利息等語。
二、上訴人則以：伊於八十九年七月十七日至九十年五月一日因案在監服刑，並未簽
    發系爭支票，伊係出監後才發現整本支票簿及印鑑章均不見等語，資為抗辯。
三、被上訴人主張其執有以上訴人名義所簽發，經光良公司及其法定代理人李秀雲背
    書之系爭支票一紙，經遵期提示，未獲付款等情，業據提出支票及退票理由單各
    一紙為證，且為上訴人所不爭，堪信為真。然上訴人否認系爭支票係其簽發，並
    以前詞置辯，是以，本件所應審究者，即在於系爭支票是否他人未經上訴人授權
    而擅自開立？茲析敘本院之判斷如后：
（一）按在票據上簽名者，依票上所載文義負責；票據上之簽名，得以蓋章代之，票
      據法第五條第一項、第六條分別定有明文。又按借據內印章及作押房契既均屬
      真正，雖由他人代為立據而除有確切反證外，自應推定為本人授權行為；故契
      約書內當事人之印章如係真正，而該當事人否認係其本人所蓋或其有授權他人
      代蓋時，應由其負舉證責任，最高法院三十七年上字第八八一六號判例、八十
      八年臺上字第二０八七號判決可資參照。本件上訴人既不否認系爭支票及其內
      印文為真，依上開說明，即應由上訴人就其支票及印鑑遭他人盜用之事實負舉
      證責任。
（二）經查，上訴人係以其自八十九年七月十七日至九十年五月一日在監執行，為其
      未於八十九年十一月二十日之票載發票日簽發系爭支票之論據。惟上訴人於前
      揭時段確因案在監執行，固據本院調取臺灣高等法院被告全國前案紀錄表核閱
      明白，然系爭支票帳戶係八十九年六月間，上訴人尚未入監執行時即已開設，
      此據上訴人自承在卷（見九十二年十二月十七日言詞辯論筆錄），並有合作金
      庫銀行分戶交易明細表附卷可稽；且受刑人仍得接見最近親屬、家屬或其他經
      准許之人，並得對上開人等發受書信，此觀諸監獄行刑法第六十二條、六十三
      條甚明。執此，上訴人於入監執行前有預先開立空白授權票據之機會，自不待
      言，其於在監執行中，亦仍有授權他人使用其印鑑、開立支票之可能，是尚難
      僅憑票載發票日上訴人在監執行之事實，遽認系爭支票及上訴人之印鑑係遭他
      人盜開、盜用。
（三）再者，上訴人就其辯稱出獄後始發現支票簿及印鑑均不見等情，並未能舉證以
      實其說，而系爭支票迄至提示日止，未經辦理掛失止付乙節，亦據被上訴人陳
      明在卷，上訴人未予否認，是益無從認系爭支票、上訴人之印鑑有落入他人支
      配下，而遭他人擅用之情形。此外，上訴人復未能另舉他證以證明系爭支票及
      其印鑑係遭他人盜開、盜用。綜上所述，足認上訴人辯稱系爭支票非伊簽發，
      係遭他人盜用印章所擅行簽立等語，均無可採，被上訴人主張之事實，堪信為
      真。
四、末按發票人應照支票文義擔保支票之支付；又執票人向支票債務人行使追索權時
    ，得請求自為付款提示日起之利息，如無約定利率者，依年利六釐計算，票據法
    第一百二十六條、第一百三十三條分別定有明文。從而，被上訴人請求上訴人給
    付系爭支票票款二十萬一千七百元，及自八十九年十一月二十日（即系爭支票提
    示日）起至清償日止，按週年利率百分之六計算之利息等語，洵屬有據。原審為
    上訴人敗訴之判決，並無違誤，上訴人執前詞指摘原判決不當，求予廢棄改判，
    為無理由，應予駁回。
五、本件事證已臻明確，兩造其餘攻擊防禦方法無礙勝負之判斷，爰不一一論述，併
    此敘明。
六、據上論結，本件上訴為無理由，依民事訴訟法第四百三十六條之一第三項、第四
    百四十九條第一項、第七十八條，判決如主文。
中      華      民      國    九十二    年     十二     月     三十     日
                              臺灣高雄地方法院民事第一庭
~B審判長法官   林紀元
~B      法官   唐照明
~B      法官   甯  馨
右為正本係照原本作成。
本判決不得上訴。
中      華      民      國    九十二    年     十二     月     三十     日
~B法院書記官   林麗文


司法院資訊處製作；財團法人民間司法改革基金會備份。
